最高法院刑事判決　　　　　　　　　　　　　　　九十三年度台上字第二六０七號
　　上　訴　人　甲○○
　　　　　　　　乙○○
　　共　　　同
　　選任辯護人　邱曉欣律師
右上訴人等因傷害致重傷案件，不服台灣高等法院中華民國九十三年二月二十七日第
二審判決（九十二年度上訴字第四六二七號，起訴案號：台灣台北地方法院檢察署九
十一年度偵字第八一二四號），提起上訴，本院判決如左：
    主  文
上訴駁回。
    理  由
按刑事訴訟法第三百七十七條規定，上訴於第三審法院，非以判決違背法令為理由，
不得為之。是提起第三審上訴，應以原判決違背法令為理由，係屬法定要件。如果上
訴理由狀並未依據卷內訴訟資料，具體指摘原判決不適用何種法則或如何適用不當，
或所指摘原判決違法情事，顯與法律規定得為第三審上訴理由之違法情形，不相適合
時，均應認其上訴為違背法律上之程式，予以駁回。本件原判決綜合調查證據之結果
，認上訴人甲○○及乙○○共同犯有刑法第二百七十七條第二項後段傷害人之身體因
而致重傷罪之事實，因認第一審判決，論上訴人等以上開罪名，各量處有期徒刑年
陸月，為無不合，予以維持，駁回上訴人等在第二審之上訴，已詳認定犯罪事實之
依據及憑以認定之理由，並對上訴人等否認犯罪之辯詞，如何不足採信，亦已依據卷
內資料予以指駁及說明，從形式上觀察，原判決並無違背法令情形。按事實之認定及
證據之取捨，乃屬事實審法院之職權，證人等之證言及合法調查所得之證據，何者為
可採，事實審法院本得參酌其他相關證據為自由之判斷，苟無違反經驗法則或論理法
則，自難指為違法。原判決依憑上訴人等之部分自白，被害人劉海水、證人房建華、
張東林及員警張修明於警詢及一審偵審時之指訴及供證，如原判決理由一、(一)、(二)所
列各項證據，與其他調查證據取捨之結果，認定上訴人等確有本件犯行，摒棄不採上
訴人等所為有利之辯詞，經核其證據之取捨及證明力之判斷於法均無不合。上訴意旨
仍執陳詞，謂依據國立台灣大學醫學院附設醫院民國九十二年四月二十八日（九十二
）校附醫秘字第九二００００四０四六號函及乙○○、張東林於一審及警詢時之證詞
，劉海水傷勢實因自撞玻璃門所致，傳統韓國人過年無向他人要債之習慣，況案發當
時上訴人等尚煮年菜招待劉海水等人，張東林並叫劉海水與甲○○握手言和，雙方相
處甚歡，上訴人等自無因劉海水欠債未還而持木棍毆打劉海水之可能，劉海水與張修
明就劉海水受傷後是否得自行走動之證詞前後不符，原判決仍入上訴人等於罪，洵有
未洽等語，係就原審已詳為調查論斷與說明之事項，再事爭執，殊非適法之第三審上
訴理由。次按刑事訴訟法第三百十條第二款規定，有罪之判決書，對於被告有利之證
據不採納者，固應說明其理由。惟其所謂對於被告有利之證據，係指該證據客觀上對
論罪科刑有所影響，且對被告有利，具有證據評價之必要性者而言。倘該證據客觀上
對論罪科刑並無影響，既無為證據評價之必要，縱未在判決理由內加以說明，亦僅係
行文簡略而已，要難指為違法。原判決既採信劉海水不利上訴人等之供述，自係摒棄
不採劉海水有利上訴人等之證言，原判決雖未詳證據取捨之心證理由，稍嫌疏略，
但尚非理由不備，上訴人等執此爭執，仍非適法之第三審上訴理由。再按審理事實之
法院，其認定被告犯罪事實所憑之證據，並不以直接證據為限，間接證據亦包括在內
，凡綜合調查所得之各種直接及間接證據，本於推理之作用得其心證，而為事實之判
斷，若與事實無違，此項判斷即與完全憑空推測迥異，即不容任意指為違法。原判決
並非僅依憑劉海水、房建華、張東林之證詞為認定其等犯行之證據，而係引述上開各
種直接及間接證據，本於推理之作用予以綜合判斷，查明確與事實相符，始資為論罪
基礎，要難指為違法。又上訴意旨指摘無木棍扣案，固為實在，惟不影響上訴人等成
罪。至系爭電話及手機號碼有無上訴人對外通聯紀錄，既於判決無所影響，原審未詳
為調查及說明，亦不能指為調查未盡及理由不備。此外，上訴人等徒憑己意，對原審
採證認事職權之適法行使及原判決理由已詳為論斷之事項，任意爭辯，顯與法定上訴
第三審之形式要件不符，其等上訴違背法律上之程式，均應予駁回。
據上論結，應依刑事訴訟法第三百九十五條前段，判決如主文。
中　　　華　　　民　　　國　　九十三　　年　　　五　　　月　　 十九 　　日
                              最高法院刑事第五庭
                                  審判長法官  謝　家　鶴
                                        法官  洪　文　章
                                        法官  花　滿　堂
                                        法官  陳　世　淙
                                        法官  洪　佳　濱
      右正本證明與原本無異
                                              書  記  官
中　　　華　　　民　　　國　　九十三　　年　　　六　　　月　　　一　　　日
                                                                        Ｋ
